【裁判字號】    91,重訴,834
【裁判日期】    920627
【裁判案由】    損害賠償
【裁判全文】
臺灣臺中地方法院民事判決  九十一年重訴字第八三四號
    原      告    乙○○
    訴訟代理人    楊俊樂  律師
    複  代理人    甲○○
                  王素玲  律師
    被      告    愛得電子股份有限公司
                          住臺.
    法定代理人    丁○○  住同.
    兼訴訟代理人  丙○○  住同.
右當事人間請求損害賠償事件，本院判決如左：
    主      文
被告應連帶給付原告新臺幣壹佰陸拾肆萬零玖佰零捌元，及自民國九十一年四月二日
起，至清償日止，按年息百分之五計算之利息。
原告其餘之訴駁回。
訴訟費用由被告連帶負擔百分之九；餘由原告負擔。
本判決關於原告勝訴部分，於原告以新臺幣伍拾伍萬元為被告供擔保後，得假執行。
但被告如於假執行程序實施前，以新臺幣壹佰陸拾肆萬零玖佰零捌元，為原告預供擔
保，得免為假執行。
原告其餘假執行之聲請駁回。
    事      實
一、原告方面：
  (一)聲明：
  1.被告應連帶給付原告新臺幣（下同）一千八百二十一萬零九百四十八元，及自附
    帶民事起訴狀繕本送達被告翌日起至清償日止，按年息百分之五計算之利息。
  2.願供擔保請准宣告假執行。
  (二)陳述：
  1.原告於八十九年九月二十五日上午九時三十五分許，駕駛車號：ＮＢ－８５９５
    號自小貨車，行經臺中縣梧棲鎮○○路與自強路口，已左轉往自強路至中心線，
    竟遭受僱於被告愛得電子股份有限公司（下簡稱愛得公司）之被告丙○○，於執
    行業務駕駛被告愛得公司所有車號：Ｘ５－２７２６號自小客車超速行駛，且未
    注意車前狀況，而撞擊原告所駕駛之車輛，造成原告所有之自小客車毀損，並因
    撞擊力過強，而將整個人彈出車外，因此受有腦挫傷併蜘蛛膜下出血、右眼眶骨
    骨折及頭皮、臉部左前臂撕裂傷等之重傷害，被告並因此受有業務過失致重傷之
    刑責宣告，被處有期徒刑五月確定在案。
  2.被告丙○○為駕駛人，依據民法第一百九十一條之二之規定自應推定有過失，更
    何況：
    (1)依照刑事卷宗卷附現場照片，原告之自小貨車車頭係朝大甲方向，與現場圖所
      繪車頭往龍井方向固不同，惟仍應以照片為準，足見本件係原告車輛遭被告所
      駕駛之車輛撞擊後，依物理力迴轉將近一圈所致，以原告自小貨車之重量，竟
      於遭撞後後退將近六公尺，並迴轉一圈，可見被告車速之快，應非其所稱之五
      、六十公里而已。且依照片所示，原告之自小貨車尚在外側第二車道，與現場
      圖所繪製位置在內側第二車道顯有不同，其刮地痕亦在外側第二車道，與現場
      圖所繪在內側第二車道，亦有不同，足見原告之車已行進至外側第二車道，始
      遭被告之車撞擊，故於外側第二車道留下刮地痕，刮地痕距離路口只有八點四
      公尺，而路口全部距離不過為二十二點一公尺，則原告已行駛過十三點七公尺
      ，是原告之車已駛入路口，並已達中心處無庸置疑，按道路交通安全規則第一
      百零二條之規定，直行車應讓轉彎車先行。
    (2)被告丙○○自稱：當時好幾個路口都是綠燈，我先通過二個綠燈路口，自強路
      口是第二個路口等語，而原告之車，撞擊後完全是硬推向後將近六公尺，並非
      其本身衝力所致，可見原告車速不快，此應是原告於路口停等待左轉燈亮後，
      始啟動左轉，車速並不快所致，而被告之車於衝撞後，經往來衝十三點七公尺
      ，撞擊人行道後始行停止，可見其速度之快，衡諸被告上開說詞，應係其快速
      通過數個路口綠燈後，至自強路口已由綠燈轉變為左轉燈後，仍強行快速通過
      所致，直行車者已通過數個路口均為綠燈，於燈號變為紅燈之後仍強行通過者
      較為可能，而於大路口轉彎之人，較不可能忽視燈號而強行通過，故以車速及
      心理因素而言，應認原告之說詞較為可採，是本件燈號應可認為是左轉燈而非
      綠燈，而闖紅燈者為被告丙○○。
    (3)縱使本件因燈號不明，致使無法鑑定，但原告之車已如前述行至路口中心處開
      始轉彎，被告丙○○自應注意原告之狀況，竟對早已進入路口且至中心處之車
      ，視若無睹，毫無採取必要之安全措施，亦可見被告疏於駕駛。且肇事地點為
      雙向四車道，道路開闊，視線良好，即使是對向車道，在接近路口時，亦能清
      楚看清對象來車，並無視線不良之情形，肇事地點之號誌為四時號誌，有左轉
      專用燈，所以如原告之車欲左轉彎之車輛，皆會在道路中心線停車等待，所以
      原告在等待時，被告從對向車道駛來，應可以清楚看到，被告在視線良好之道
      路，卻因在前面二、三各路口都是綠燈，又以五、六十公里之速度前進，在靠
      近有行人穿越道路之路口時，毫無減速動作，又注意車前狀況，於原告駛入道
      路中心線左轉且以快穿越道路時，竟仍毫無任何煞車動作而悍然前進，致撞擊
      原告之車輛，以違反道路交通安全規則第一百零二條，直行車尚未進入交叉路
      口，而轉彎車已達中心處開始轉彎，直行車應讓轉彎車先行之規定。
    (4)被告丙○○既違反應遵守交通標誌、標線、號誌之指示；直行車尚未進入交叉
      口，而轉彎車已達中心處開始轉彎，直行車應讓轉彎車先行；駕駛人應注意車
      前狀況並隨時採取必要之安全措施等注意規定，且以現場並無煞車痕觀之，足
      見被告丙○○對於損害之發生並未盡相當之防免注意，依法自不能免除其應負
      之責任，又被告丙○○受僱於被告愛得公司，於車禍時係執行被告愛得公司之
      職務，故請求被告丙○○及被告愛得公司連帶負賠償責任。
  3.原告因被告丙○○之行為，受有損害共計一千八百二十一萬零九百四十八元，分
    述如下：
    (1)增加生活上之支出：
      原告因被告之行為，受有前述之重傷害，經送沙鹿童綜合醫院住院（住院期間
      為八十九年九月二十五日起至同年十月七日為止）及診療，其後又至德安中醫
      聯合門診診療，共自費支出三萬三千六百二十元。
    (2)喪失工作能力：
      原告係從事粗重工作之人，受傷之後已成殘障，並需他人照料，應認其工作
        能力完全喪失。
      原告於車禍發生前，從事木業代工，較常配合之廠商，計有益源木材行（自
        八十八年一月至八十九年十月總計收入為三十六萬八千九百七十元，平均每
        月收入一萬六千七百七十一元）、煌裕汽車材料有限公司（自八十八年十一
        月至八十九年十月總計收入一百二十九萬七千零十九元，平均每月收入十萬
        八千零八十四點五元）、家昌工業股份有限公司（自八十八年一月至八十九
        年九月總計收入三十三萬零八十元，平均每月收入一萬五千七百十八元），
        月平均收入為十四萬五百七十三元，年平均收入為一百六十八萬六千八百七
        十六萬元，按原告之工作能力喪失，但尚能工作之時間有十二年，依霍夫曼
        計算法，被告應一次給付之金額為一千六百十七萬七千三百二十八元。
      即使不能以營業所得作為其工作能力損失之依據，但衡諸原告在八十九年度
        亦有申報其他所得，年所得為四十一萬元，每月收入亦高達三萬四千一百六
        十六元，另基本工資亦得作為參考之依據。
    (3)精神慰撫金：
      原告受傷之時，正值壯年，每月收入穩定，家庭和樂，但因受傷後治療至今，
      仍有暈眩、記憶力損傷、視力模糊及步伐不穩等症狀，出入起居都需家人照顧
      ，又因常暈眩抽筋而需掛急診治療，生活品質大打折扣，所受精神打擊自非輕
      微，故請求精神慰撫金二百萬元。
  4.本件車禍發生時原告之車已行駛至中心線，將通過路口，且被告之車速過快，原
    告應能信賴其他駕駛人遵守交通規則，且撞擊時原告與港埠路成垂直狀態，原告
    應注意車前之狀況為自強路之路況，並非港埠路左側駛來車輛之狀況，刑事判決
    認定原告與有過失尚有斟酌之餘地，故本件車禍應全部歸責於被告丙○○之過失
    。
  5.縱認原告與有過失，原告車既已駛入道路中心線左轉，且已快穿越道路，被告丙
    ○○遇此情形亦應讓原告先通行，其不為禮讓，又遇有原告左轉之情形，未減速
    慢行作防免之措施，且又超速及闖紅燈，其疏失顯然較為明顯，而原告係於路口
    停待左轉燈亮後緩慢進入路口，對於右側車速來車較難盡其注意義務，即使勉強
    課其注意右側來車之義務，亦僅負百分之二十之過失責任，被告丙○○仍應負百
    分之八十之過失責任。
  (三)證據：提出診斷證明書、臺灣高等法院臺中分院九十一年度交上易字第一一０六
    號、本院九十一年度沙簡字第六九二號民事判決、各類所得稅暨免扣繳憑單影本
    各一份、醫療費用明細及收費收據影本二十三紙、車輛委修單影本四紙、貨款明
    細證明書三份、診斷證明書二份為證，並聲請查兩造財產。
二、被告方面：
  (一)聲明：
  1.原告之訴及假執行之聲請均駁回
  2.如受不利之判決，願供擔保免為假執行。
  (二)陳述：
  1.本件車禍現場原告駕駛之車輛由南往北，行經路口左轉，因轉彎不當及未注意號
    誌，而與被告車輛發生擦撞，此為道路交通事故處理紀錄登記簿及道路交通事故
    調查表之公文書上記載明確，顯見本件車禍肇事主因為原告違規左轉所致。況且
    ，面對相同碰撞條件之車禍事故，原告因彈出車外而遭受傷害，被告卻未受任何
    傷害，乃因原告未依規定佩帶安全帶所致，是原告身體受傷之主因，乃因原告本
    身之過失所致，再者，原告車輛碰撞、毀損之位置係於右前側，並非駕駛座，則
    依經驗法則，因車輛碰撞而遭受損害者，必以被告車輛所受之損害較為嚴重，益
    見原告所受之傷害並非直接導致於車輛碰撞，反係原告未佩帶安全帶，又因其車
    速過快，方因而彈出車外受傷。
  2.原告主張其係遭被告所駕駛之車輛撞擊後在原地打轉一圈，惟事實上，依照刑事
    案件卷附之車禍現場圖觀之，原告之車係自右前保險桿處開始向後方毀損，而被
    告之車則係右前葉子板處被撞，造成左前葉子板及引擎蓋向右毀損，是依雙方車
    輛遭撞擊、毀損之位置，顯示原告之車衝撞被告之車，並非原告所稱遭被撞擊後
    再原告打轉一圈，蓋倘係被告車輛撞擊原告車輛，則原告車輛之毀損位置，應係
    向右車頭向左車頭方向毀損，甚至造成保險桿掉落，而斷不會發生自右前保險桿
    處向後方毀損，反之，被告車輛則應自左前保險桿向後方毀損，甚而衝撞被告丙
    ○○之身體，惟本件被告並未因車禍而遭受撞擊受傷，益證本件事實上係被告車
    輛遭原告駕駛車輛撞擊。
  3.依照現場圖及現場照片，並無原告之車在發生撞擊前之煞車痕，可見原告毫無減
    速、煞車之動作，其又未注意橫向車道往來車輛之狀況，即貿然前進，直接衝撞
    被告丙○○所駕駛之車輛，而將車輛擠往右方外側車道後，又繼續衝行五點六公
    尺後才停止，換算後原告車輛自撞擊被告車輛後，向前衝行四六點五九公尺〔五
    點六公尺＋迴轉近一圈之距離三七點七公尺（2X原告自小客車迴轉半徑六公尺
    X3.14= 37.7〕，再換算成時速，明顯超過每小時八十公里，足見應係原告之車
    過快，而非如其所主張之車速極慢。
  4.依照現場照片中，雙方車輛毀損，位置，及地上刮地痕位置可知，該刮地痕並非
    原告車輛所留，因為原告車輛毀損之狀況並無可造成該等刮地痕物件，反是被告
    車輛因保險桿於撞擊後，脫落拖地，才可能造成刮地痕，且由該刮地痕之方向，
    恰為被告車輛之方向，足該刮地痕為被告車輛所留，是原告主張其車已轉彎行駛
    至路口，始遭被告車輛撞擊等情，即與事實不符。
  5.關於損害賠償額部分：
    (1)原告一再主張其已完全喪失工作能力，卻始終未提出任何證明，其主張尚非可
      採。且關於其所提出之扣繳憑單為鈺增工業有限公司，其公司係位於臺北縣新
      莊市，而原告依其所述，卻長期於中部地區從事木工代工，足見其所提出之扣
      繳憑單顯不足採用。
    (2)本件被告已屆退休年齡，縱因本件車禍受有傷害，惟其違規左轉，為本件車禍
      之主要原因，是原告本身就此事件之發生亦有過失，被告丙○○僅為被告愛得
      公司之小員工，收入微薄，故綜合兩造之身分、資力、損害發生之原因，原告
      請求慰撫金二百萬元為屬過高。
    (3)本件車禍主要原因既係原告違規左轉，及未佩帶安全帶所致，縱認被告仍有過
      失，被告所應負擔之比例以僅百分之二十，其餘百分之八十，應由原告負擔。
  (三)證據：提出道路交通事故處理紀錄登記簿、道路交通事故調查表、資產負債表及
    營利事業所得稅結算申報書影本各一份及在職證明書一份為證。
三、本院依職權調閱本院九十年度交自字第一六號刑事卷宗全部（含臺灣高等法院臺
    中分院九十一年度交上易字第一一０六號刑事卷宗）。
    理      由
一、本件原告起訴主張：其於八十九年九月二十五日上午九時三十五分許，駕駛車號
    ：ＮＢ－８５９５號自小貨車，行經臺中縣梧棲鎮○○路與自強路口，已左轉往
    自強路至中心線，竟遭受僱於被告愛得公司之被告丙○○，於執行業務駕駛被告
    愛得公司所有車號：Ｘ５－２７２６號自小客車超速行駛，且未注意車前狀況，
    並闖紅燈而撞擊原告所駕駛之車輛，造成原告所有之自小客車毀損，並因撞擊力
    過強，而將整個人彈出車外，因此受有腦挫傷併蜘蛛膜下出血、右眼眶骨骨折及
    頭皮、臉部左前臂撕裂傷等之重傷害，被告並因此受有業務過失致重傷之刑責宣
    告，被處有期徒刑五月確定在案，被告丙○○受僱於被告愛得公司，於車禍時係
    執行被告愛得公司之職務，故被告丙○○及被告愛得公司連帶負賠償責任，原告
    因本件車禍共受有增加生活上之支出三萬三千六百二十元、喪失工作能力損失一
    千六百十七萬七千三百二十八元及精神慰撫金二百萬元，故起訴請求如訴之聲明
    所示，被告則以原告因本件車禍受傷，主因為原告超速、違規左轉及未佩帶安全
    帶所致，且原告主張其車已轉彎行駛至路口，始遭被告車輛撞擊等情，亦與事實
    不符，而原告請求減少勞動能力之損失及慰撫金之金額均屬過高等語以資抗辯。
二、經查，原告主張被告丙○○為被告愛得公司之員工，於八十九年九月二十五日上
    午九時三十五分，因外出驗貨駕駛被告愛得公司所有車牌號碼為Ｘ５－２７２６
    號之自小客車，沿臺中縣梧棲鎮○○路由大甲往龍井方向行駛，途經港埠路與自
    強路口時，以時速超過五十公里以上之速度直行穿越該交岔路口，適有原告駕駛
    車牌號碼ＮＢ－８５９５號自小貨車，沿港埠路由龍井往大甲方向行駛，於行經
    上開交岔路口欲左轉自強路時，兩車因而發生碰撞，致原告受有腦挫傷併蜘蛛膜
    下腔血腫、頭皮臉部及左前臂撕裂傷、右眼眼眶骨折，合併嚴重頭暈之傷害等事
    實，提出診斷證明書、臺灣高等法院臺中分院九十一年度交上易字第一一０六號
    民事判決、扣繳憑單影本各一份、醫療費用明細及收費收據影本二十三紙、診斷
    證明書二份為證，被告對上開事實，亦不爭執，堪信屬實。
三、次查，原告主張依照車禍現場照片其車已行進至外側第二車道，始遭被告之車撞
    擊，並以被告丙○○曾自稱：當時好幾個路口都是綠燈，我先通過二個綠燈路口
    ，自強路口是第二個路口等語，而原告之車，撞擊後完全是硬推向後將近六公尺
    ，並非其本身衝力所致，可見原告車速不快，進而推認原告於路口停等待左轉燈
    亮後，始起動左轉，車速並不快所致，而被告之車於衝撞後，經往來衝十三點七
    公尺，撞擊人行道後始行停止，可見其速度之快，而認本件原告係於左轉燈亮起
    後而行駛，而闖紅燈者為被告丙○○等語，惟此業經被告否認，經查，本件縱使
    原告所稱其車輛行駛至外側第二車道屬實，然被告丙○○所自稱之其通過的第二
    個路口為自強路，而該路口為綠燈，是尚難據此認為被告丙○○係快速通過兩個
    綠燈之後，再闖紅燈，更何況，原告又以依照正常符合規定之行駛，能行使到轉
    彎道路之外側第二車道，故應於左轉綠燈亮起時，始得為之，因而推認被告丙○
    ○闖紅燈，然被告丙○○卻亦稱其行經之方向為綠燈號誌，此無非亦指原告闖紅
    燈？而衡諸一般常情，即使認為被告丙○○係高速行駛，亦此非全然無可能於綠
    燈狀態所為，是本件所涉號誌問題，兩造間各說各話，且所言互相矛盾，尚難僅
    憑原告所舉之上開事實，即推知被告丙○○闖紅燈，而原告主張其所行經之方向
    為左轉綠燈，被告丙○○闖紅燈乙節，復未能再提出其他舉證證明，尚難認為其
    主張為可採。
四、按行車速度，應依標誌或標線之規定，不得超速行駛，以及汽車行駛時，駕駛人
    應注意車前狀況，並隨時採取必要之安全措施，道路交通安全規則第九十三條第
    一項、第九十四條第三項分別定有明文。被告丙○○駕駛汽車，自應遵守前揭規
    定，而肇事地點行車速限為時速五十公里（上開道路交通事故調查報告表誤載為
    七十公里），業據證人即現場處理之警員胡鴻森於本院刑事庭法官及臺灣高等法
    院臺中分院審理中證述明確（見本院九十年度交自字第一六號卷第八十四頁及臺
    灣高等法院臺中分院九十一年度交上易字第一一０六號卷第五十三頁至五十四頁
    ），又依本件事發當時天氣晴朗、日間自然光線、路面乾躁無缺陷、無障礙物且
    視距良好等情形，並無不能注意之情事，此可參照臺中縣警察局道路交通事故調
    查報告表附於本院前揭刑事卷宗第四十二頁、第四十三頁可查，被告丙○○於本
    院刑事庭審理中時供稱其當時以時速五、六十公里之速度行經上開路口（見本院
    前揭刑事卷宗九十年四月十八日審判筆錄第三頁及同年十月四日審判筆錄第二頁
    ），且疏未注意車前狀況，致發生本件車禍，故被告丙○○顯有過失。又原告所
    受傷害乃因被告丙○○前揭所示之過失行為所致，是其受傷之結果與被告丙○○
    之行為間，自有相當因果關係。
五、按因故意或過失，不法侵害他人之權利者，負損害賠償責任，又受僱人因執行職
    務，不法侵害他人之權利，由僱用人與行為人連帶負損害賠償責任，民法第一百
    八十四條第一項前段、第一百八十八條第一項前段定有明文。次按不法侵害他人
    之身體或健康者，被害人得請求財產上損害賠償，及因此喪失或減少之勞動能力
    ，暨非財產上之損害賠償，民法第一百九十三條第一項及第一百九十五條第一項
    。查本件被告丙○○於執行職務中因過失不法侵害原告之身體，既經認定，自應
    負損害賠償責任，被告愛得公司為其僱用人，依民法第一百八十八條第一項前段
    ，應與被告丙○○負侵權行為連帶賠償責任。茲就原告之請求是否准許，分述如
    後：
  (一)增加生活上之支出三萬三千六百二十元：
    原告主張其因被告之行為，受有前述之重傷害，經送沙鹿童綜合醫院住院（住院
    期間為八十九年九月二十五日起至同年十月七日為止）及診療，其後又至德安中
    醫聯合門診診療，共自費支出三萬三千六百二十元，固提出醫療費用明細及收費
    收據影本二十三紙為證，惟查，原告所提出之自行負擔之醫療費用明細及收費收
    據，其中關於沙鹿童綜合醫院部分，分別為住院醫療費用明細表金額：一萬二千
    九百六十元（其中證明書費用二百四十元）、門診金額依序為：三百六十元、一
    百元（此部份為證明書費）、二百四十元（此部份為證明書費）、五十元、五十
    元、五十元、三百元、二百五十元（其中五十元為證明書費）、五十元、一百七
    十元（此部份為證明書費）、一百五十元、五十元，合計為一萬四千七百八十元
    ，另德安中醫聯合門診所支出之醫療費用依序為一萬零五百二十元（其中證明書
    費用為五十元）、七千七百九十元（其中證明書費用五十元）、一百元、五十元
    、五十元、五十元、五十元、五十元、五十元、八十元，共計一萬八千七百九十
    元，以上合計金額應為三萬三千五百七十元，另關於證書費用，非屬醫療上之必
    要費用，是上開支出關於證明書費用部分（即240+100+240+50+170+50+50=900，
    共計為九百元），自應予剔除，是原告因受傷住院所增加之醫療費用為三萬二千
    六百七十元，是原告關於此部分之請求，尚屬有據，逾此部分之請求則為屬無據
    。
  (二)關於減少勞動能力之損失一千六百十七萬七千三百二十八元部分：
    1.按勞動能力之減少程度固應以被害人之職業性質、年齡、再教育、再就職或轉
      業之可能性、被害人所殘存能力適於選擇何種職業等因素綜合判斷認定，且評
      價被害人喪失或減少勞動能力之損害，應就被害人受傷前之身體健康狀態、教
      育程度、專門技能、社會經驗等各方面斟酌之，不能以一時一地之工作收入為
      準，且應以其能力在通常情形下可能取得之收入為準，最高法院著有六十三年
      臺上字第一三九四號判例、六十一年臺上字第一九八七號判例要旨可供參酌。
    2.原告主張其因被告過失之行為導致其受傷而減少勞動能力，且因係從事粗重工
      作之人，受傷之後已成殘障，並需他人照料，應認其工作能完全喪失，而請求
      計算至退休年齡六十五歲，再依霍夫曼之計算式計算一次給付金額一千六百十
      七萬七千三百二十八元等語，惟查，本件原告受傷後治療後，其身體係屬中度
      平衡機能障害，勞動能力較一般人明顯低下，殘廢等級第七級（即喪失勞動能
      力程度達百分之六十九點二一），此有沙鹿童綜合醫院九十一年八月時一五日
      （91）童醫字第五七六號函附卷可參，是原告主張其工作能力喪失乙節，雖屬
      可採，然未至完全喪失之程度。次查，原告係三十八年三月十一日出生，於受
      傷前係從事木業代工，其主要工作內容為木製包裝箱之製作，原告雖提出其從
      事木業代工，較常配合之廠商，計有益源木材行、煌裕汽車材料有限公司、家
      昌工業股份有限公司交易總額為其年平均收入為一百六十八萬六千八百七十六
      萬元，為其計算工作收入之基準，然上開交易總額，乃原告與上開廠商一時之
      交易營收總額，同時未扣除稅捐及成本等，揆諸上開說明，尚難作為其工作收
      入之依據，且原告既稱自行從事木業代工事業，卻又提出訴外人鈺增工業有限
      公司之各類所得稅暨免扣繳憑單為證，自與事實不符，亦難採信，惟本院參酌
      行政院勞工委員會於八十九年五月分所編定之職業類別薪資調查報告關於各行
      業受僱員工每人每月平均薪資表，並審酌原告雖從事木業代工，卻未能提出相
      關技術能力證明文件等情，認為以關於木竹製品製造業之非技術工及體力工之
      每月薪資平均二萬二千三百五十四元為依據，尚屬允當，而以原告因本件車禍
      之情形，其每月減少勞動能力之損失一萬五千四百七十一元（即22354X
      69.21%=15471，元以下四捨五入）。次查，被告雖以就業服務法第二條第四款
      ，對於就業年齡規範四十五歲至六十五歲為中高年齡，惟該條係泛指各行各業
      之情形，本院斟酌原告學歷及其身體狀況等情形，及原告工作性質與勞動性質
      工作較為接近，認本件應參酌勞動基準法第五十四條雇主得強制勞工退休之最
      低年齡為六十歲較為妥適，原告主張應計算至六十五歲，尚非可採。是以此為
      計算，原告自診療後至其可勞動能力之年齡六十歲為止，尚受有八年又五月十
      四日（即一百零一點四六月）喪失勞動能力之損失，再按霍夫曼計算法之年別
      複式霍夫曼式現值表扣除中間利息計算，則原告一次得請求被告賠償其喪失勞
      動能力所受之損害為一百三十一萬一千四百八十四元｛即月別5/12%複式霍夫
      曼計算法（第一個月不扣除中間利息），其計算式為：[15471X84.00000000
      （此為應受扶養101月之霍夫曼係數）+15471X0.46X（85.00000000-
      00.00000000）]=0000000（小數點以下四捨五入）}，逾此範圍之請求，則不
      應准許。
  (三)精神慰撫金二百萬元部分：
    1.原告主張其因本件車禍受傷，正值壯年，每月收入穩定，家庭和樂，但因受傷
      後治療至今，仍有暈眩、記憶力損傷、視力模糊及步伐不穩等症狀，出入起居
      都需家人照顧，又因常暈眩抽筋而需掛急診治療，生活品質大打折扣，所受精
      神打擊自非輕微，故請求精神慰撫金二百萬元等語。
    2.繼按以人格權遭遇侵害，受有精神上之痛苦，而請求慰藉金之賠償，其核給之
      標準，須斟酌雙方之身分、資力與加害程度及其他各種情形核定相當之數額。
      且所謂「相當」，應以實際加害情形與其名譽影響是否重大及被害人之身分、
      地位與加害人之經濟情況等關係定之，八十六年度臺上字三五三七號著有判決
      意旨可參。本院審酌原告現年已五十四歲，車禍前均從事木業代工、其財產狀
      況（參照卷附之財政部臺灣省中區國稅局沙鹿稽徵所九十一年八月十五日中區
      國稅沙鹿資字第０九一００一四九九０號函），及其因本次車禍，造成其身體
      中度平衡機能障害，勞動能力較一般人明顯低下，並影響其生活起居，造成不
      便；被告丙○○現年已四十歲，車禍發生時，受僱於被告愛得公司，擔任營業
      課課長（此可參照被告丙○○所提出兩造所不爭執之在職證明書為證），其財
      產情形（參照卷附財政部臺灣省中區國稅局臺中縣分局九十一年八月十三日中
      區國稅沙鹿資字第０九一００二五八九九號函），及被告於車禍發生後之並無
      悔意等，另審酌被告愛得公司資產及財務狀況（參照被告愛得公司所提出之資
      產負債表及營利事業所得稅結算申報書），認原告請求被告給付精神慰撫金二
      百萬元，尚屬過高，應核減為一百萬元，始屬允當，逾此請求部分，應屬無據
      ，尚難准許。
  (四)綜上所述：原告所受損害共為二百三十四萬四千一百五十四元（即32670+
    0000000+ 0000000=0000000）。
六、再損害之發生或擴大，被害人與有過失者，法院得減輕賠償金額或免除之，民法
    第二百十七條第一項定有明文。此項規定之目的，在謀求加害人與被害人間之公
    平，故在裁判上法院得以職權減輕或免除之。最高法院八十五年臺上字第一七五
    號著有判例可參。本件原告主張被告丙○○有過失乙節，雖有理由，然被告抗辯
    本件車禍主要原因係原告超速、違規左轉，及未佩帶安全帶所致，縱認被告仍有
    過失，被告所應負擔之比例亦僅百分之二十，其餘百分八十應由原告負擔等語，
    原告對此則又提出主張：本件應係原告之車速過快，且未注意車前狀況所致，原
    告信賴其他駕駛人遵守交通規則，應無過失可言，縱認原告與有過失，然原告之
    車速極慢，被告丙○○，應讓原告先通行，其不為禮讓，又未減速慢行作防免之
    措施，其疏失顯然較為明顯，而原告緩慢進入路口，對於右側車速來車較難盡其
    注意義務，即使勉強課其注意右側來車之義務，被告丙○○至少應負百分之八十
    之過失，原告應僅負百分之二十之過失責任等語。經查，本件係被告丙○○駕駛
    車號Ｘ５－２７２６號之自小客車，沿臺中縣梧棲鎮○○路由大甲往龍井方向行
    駛，途經港埠路與自強路口時，係以時速超過五十公里以上之速度直行穿越該交
    岔路口，已如前述，次查，兩造所行經之臺中縣梧棲鎮○○路，為中間有分隔島
    雙向各為五線道之道路，而原告車輛於車禍發生後，係車輛右前方出現嚴重凹陷
    ，被告車輛則是左前方亦出現嚴重凹陷，而事故發生後，原告之車子係停於被告
    丙○○所駕駛之右側路面，由右側路邊往內算之第三車道至第四車道（大部分在
    第三車道），且車身方向係反轉朝向雙向道路之路中央偏左，被告車輛則按原來
    之行經方向直接停在第一車道靠路邊，車身偏右，而其車輛所出現有刮地痕係從
    第二車道開始延續至第一車道，此有車禍現場照片十二幀及道路交通事故調查報
    告表附於本院九十年度交自字第十六號卷第三十八頁至四十三頁可參（關於原告
    車輛之車身方向於道路交通事故調查表雖記載成朝路邊方向，然此項記載顯與上
    開現場照片所示明顯不符，應係誤載），足見撞擊點應為第二車道較為可能，以
    此觀之，原告之車輛應已駛進對向車道過半之位置，且以原告所駕駛之車輛其車
    身經撞擊後，竟然車輛方向與其原所行駛方向相反，顯見原告之車輛經撞擊後，
    其車身必有產生旋轉之情形，足見撞擊力之大，於此更可見被告丙○○行駛速度
    甚快，且原告車輛既已行駛至其所駕駛之道路過半位置，該車輛侵入車道情形自
    甚為明顯，被告丙○○卻未注意而而與原告所駕駛之車輛發生撞擊，益見被告丙
    ○○未注意車前之狀況之情形甚為嚴重，反觀原告車輛被撞擊後而產生迴轉之情
    形，尚難認為原告有超速行駛之情形，被告抗辯原告有超速之情形，復未能舉證
    以實其說，此部份之抗辯，自非可採，另查，被告又抗辯本件原告係違規左轉及
    未繫安全帶之情形等語，經查，被告抗辯本件被告係未繫帶安全帶，致遭撞擊後
    ，而彈出車外受傷乙節，為原告所不爭執，堪信為真，然關於原告違規左轉乙節
    ，已如前述，事涉燈號問題，已難認定，而被告對於原告係違反燈號號誌左轉乙
    節，復未舉證以實其說，其此部份所辯自難採信。本件車禍事故，原告未依規定
    繫帶安全帶，且其於左轉之際，對於左前方是否有來車，亦應有注意之義務，且
    依當時之情形，其亦無不能注意之情形，其竟貿然左轉行駛，亦有過失。另原告
    既未能舉證證明被告確係有闖紅燈之情形，尚難認為其得主張其因信賴他人有遵
    守燈號之規定，而免除其過失責任。綜合以上各情，本院以兩造之過失責任相較
    ，仍以認被告丙○○之情節較為嚴重，核其情節，被告丙○○為肇事主因，應負
    十分之七之過失責任，而原告亦為肇事次因，亦應負擔十分之三之過失責任，始
    為允當，是兩造關於過失比例之主張及抗辯，自均非可採，是如前所述，原告請
    求賠償之金額二百三十四萬四千一百五十四元，依上開過失比例過失相抵後，應
    減為一百六十四萬零九百零八元（即0000000X7/10= 0000000，元以下四捨五入
    ），始為合理。是原告請求被告連帶給付一百六十四萬零九百零八元，及自起訴
    狀繕本送達被告翌日（即九十一年四月二日）起至清償日止，按年息百分之五計
    算之利息，為屬有據，應予准許，逾此請求則均屬無據，應予駁回。
七、兩造陳明願供擔保，聲請宣告假執行或免為假執行，經核原告勝訴部分，合於法
    律規定，爰分別酌定相當之擔保金額宣告之；原告其餘假執行之聲請，因訴之駁
    回而失所依附，不予准許。
八、據上論結，本件原告之訴為一部有理由，一部無理由，依民事訴訟法第三百八十
    五條第一項前段、第七十九條但書、第八十五條第二項、第三百九十條第二項、
    第三百九十二條，判決如主文。
中      華      民      國    九十二    年      六      月    二十七    日
                                        臺灣臺中地方法院民事第三庭
~B法      官  許石慶
右為正本，係照原本作成。
如不服本判決，應於判決送達後二十日內，向本院提出上訴狀。
中      華      民      國    九十二    年      五      月     十四     日
~B法院書記官  魏愛玲


司法院資訊處製作；財團法人民間司法改革基金會備份。
